【裁判字號】    98,訴,2836
【裁判日期】    981030
【裁判案由】    殺人未遂
【裁判全文】
臺灣板橋地方法院刑事判決              98年度訴字第2836號
公  訴  人  臺灣板橋地方法院檢察署檢察官
被      告  丙○○
選任辯護人  黃青鋒律師
上列被告因殺人未遂案件，經檢察官提起公訴（98年度偵字第19
771 號），本院判決如下：
    主  文
本件公訴不受理。
    理  由
一、公訴意旨略以：被告丙○○因工作問題與同事乙○○發生爭
    執，竟基於殺人之犯意，於民國98年7 月18日中午，在臺北
    縣中和市○○路70號2 樓慶成裝訂公司之廚房內，持水果刀
    1 把，刺殺乙○○腹部、左頸部、胸部、右腋下各1 刀，致
    乙○○受有胸壁切割傷3 處，分別為4 、2.5 、1.5 公分長
    ；上腹壁切割傷0.5 公分長；左第三、四手指切割傷2 處，
    各2 公分長；右手背切割傷4 公分長；頸部皮下血腫等傷害
    ，經乙○○向同事呼喊、求救，始倖免於死。因認被告涉犯
    刑法第271 條第2 項、第1 項之殺人未遂罪嫌。
二、按犯罪事實應依證據認定之，無證據不得認定犯罪事實，刑
    事訴訟法第154 條第2 項定有明文。而認定不利於被告之事
    實，須依積極證據，苟積極證據不足為不利於被告事實之認
    定時，即應為有利於被告之認定，更不必有何有利之證據（
    最高法院30年上字第816 號判例要旨參照）。又刑法第277
    條第1 項之普通傷害罪，須告訴乃論；告訴乃論之罪，告訴
    人於第一審辯論終結前，得撤回其告訴，告訴經撤回者，應
    諭知不受理之判決，此觀之刑法第287 條前段及刑事訴訟法
    第238 條第1 項、第303 條第3 款等規定自明。
三、公訴人認被告涉犯殺人未遂罪嫌，無非係以乙○○於警、偵
    訊時指訴之情節，佐以乙○○受有胸壁切割傷、上腹壁切割
    傷、左第三、四手指切割傷、右手背切割傷、頸部皮下血腫
    等傷害，為論斷之主要依據。訊據被告對其於上開時、地持
    水果刀傷害乙○○，致乙○○受有前揭傷勢之事實坦承屬實
    ，惟堅決否認有為殺人未遂犯行，辯稱：其因一時氣憤想要
    傷害乙○○，但絕無殺人之意；乙○○之傷勢，除腹部刀傷
    係其持刀所為，其餘應是2 人扭在一起時，水果刀不牢固致
    刀刃斷裂，在其等身上翻轉所造成等語。經查：
（一）被告因工作問題與同事乙○○發生爭執，於98年7 月18日
      中午，在臺北縣中和市○○路70號2 樓慶成裝訂公司之廚
      房內，持水果刀1 把朝乙○○攻擊，致乙○○受有胸壁切
      割傷3 處，分別為4 、2.5 、1.5 公分長；上腹壁切割傷
      0.5 公分長；左第三、四手指切割傷2 處，各2 公分長；
      右手背切割傷4 公分長；頸部皮下血腫等傷害之事實，業
      據被告於本院審理時供承不諱（見本院卷第9 、10、53、
      112 頁），核與證人即被害人乙○○於本院審理時所證其
      被害情節（見本院卷第108 至110 頁）；證人即被告與乙
      ○○同事甲○○於本院審理時所證其聽到乙○○呼喊後，
      至現場將被告、乙○○拉開之經過（見本院卷第105 至10
      7 頁）；證人即本案承辦警員葉偉成於本院審理時所證其
      到場處理之情形（見本院卷第103 至105 頁），俱無相違
      ，並有卷附行政院衛生署雙和醫院雙甲字第E0000000號診
      斷證明書1 份（見偵查卷第19頁）及扣案之水果刀1 把可
      資證明，堪信為真。觀諸乙○○所受傷勢，多屬切割傷，
      最長4 公分，最短0.5 公分，而本院就乙○○此刀傷進一
      步向行政院衛生署雙和醫院函查，該院以98年8 月25日雙
      院歷字第0980003374號函覆稱：乙○○斯時所受傷勢無致
      死之直接危險，未傷及內臟等語（見本院卷第36頁），參
      酌證人甲○○、乙○○均證稱：乙○○受傷後，意識清楚
      ，自己走向救護車等語（分見本院卷第107 頁；本院卷第
      109 頁反面），且乙○○於本院審理期間，外貌、行動均
      無異狀，乙○○此次受傷，應未毀敗或嚴重減損其身體機
      能，抑或留下重大不治或難治之傷勢。是乙○○因被告之
      行為所受傷害屬普通傷害之範疇，洵堪認定。
（二）公訴人雖依乙○○之證言，指稱被告刺殺乙○○多刀，致
      水果刀刀刃斷裂，有致人於死之意云云，然由證人乙○○
      於本院審理時所證：其係根據診斷證明書所載傷勢為該判
      斷，不清楚被告究竟如何對其傷害等語（見本院卷第110
      頁），可知乙○○情急之下，對被告之行為並未全然掌握
      ，此等推論非無可能受主觀認知之影響。對照上述行政院
      衛生署雙和醫院診斷證明書及函文所載傷勢均屬切割傷，
      並非穿刺傷，與乙○○所指持刀刺擊所應造成之傷口有異
      ，被告辯稱：乙○○諸多傷勢乃因水果刀刀刃斷裂，在其
      等身上翻轉所造成，其自己也有受傷等語，尚難遽認不實
      。又該水果刀刀柄乃塑膠材質，且刀柄、刀刃接觸面積不
      大等情，有照片及本院勘驗資料各1 份在卷可稽（見偵查
      卷第23頁；本院卷第114 頁），被告、乙○○既皆未注意
      到水果刀如何斷裂（見本院卷第10、109 頁），被告指稱
      水果刀刀刃應是本身不牢固而脫落，亦難謂係虛捏。實則
      ，被告傷口雖多，並無致命危險，已見前述，倘被告欲致
      乙○○於死，在乙○○無防備，且雙方力道有別之情形下
      ，是否僅造成此等傷勢，非無疑義。再者，被告未有前科
      ，非習於作惡之人，依證人甲○○所證：被告、乙○○2
      人相處情形還好；證人乙○○所證：其與被告間交情還可
      以，僅是先前講話較大聲，使被告不愉快等語（分見本院
      卷第106 頁反面；本院卷第109 頁反面），顯見彼此無深
      仇大恨，被告是否僅因細故即欲致乙○○於死地，同有疑
      問。參以證人甲○○所證：其與同事將被告、乙○○拉開
      後，被告無進一步傷害乙○○行為等語（見本院卷第107
      頁），益難認被告斯時有致乙○○於死之意。
四、綜上所述，被告之行為係使乙○○受到普通傷害，因積極證
    據不足認定被告有殺害乙○○之犯意，罪既有疑，應從有利
    被告之認定，僅得認被告具普通傷害之犯意。據此，核被告
    所為，係犯刑法第277 條第1 項之普通傷害罪，公訴人認其
    係犯同法第271 條第2 項、第1 項之殺人未遂罪嫌，容有未
    洽。因本案非屬科刑或免刑判決，無變更應適用之法條的問
    題（最高法院71年度臺上字第6600號判決要旨參照），而告
    訴人乙○○已具狀撤回告訴，有刑事撤回告訴狀1 份存卷可
    參（見本院卷第71頁），應諭知不受理之判決。
據上論斷，應依刑事訴訟法第303 條第3 款，判決如主文。
本案經檢察官陳宣每到庭執行職務。
中    華    民    國    98    年    10    月    30    日
              刑事第十五庭審判長法  官  吳幸娥
                                法  官  廖欣儀
                                法  官  許炎灶
以上正本證明與原本無異。
如不服本判決應於收受判決後10日內向本院提出上訴書狀，並應
敘述具體理由；其未敘述上訴理由者，應於上訴期間屆滿後20日
內向本院補提理由書（均須按他造當事人之人數附繕本）「切勿
逕送上級法院」。
                                書記官  屠衛民
中    華    民    國    98    年    10    月    30    日


司法院資訊處製作；財團法人民間司法改革基金會備份。
